臺灣基隆地方法院刑事判決　　　　　　　 94年度訴字第685號
公　訴　人　　臺灣基隆地方法院檢察署檢察官
被　　　告　　乙○○
　　　　　　　癸○○
　　　　　　　　　　　　之1
　　　　　　　庚○○
上三人共同
選任辯護人　　黃敬唐律師
　　　　　　　黃雅羚　律師
　　　　　　　黃丁風　律師
被　　　告　　甲○○
上列被告因偽造文書等案件，經檢察官提起公訴（九十三年度偵
字第四三五一號、九十四年度偵字第五七六號），本院判決如下
：
    主  文
乙○○、癸○○共同偽造私文書，足以生損害於公眾及他人，累
犯，各處有期徒刑陸月，如易科罰金，均以佰元折算壹日。
庚○○、甲○○共同偽造私文書，足以生損害於公眾及他人，各
處有期徒刑肆月，如易科罰金，均以佰元折算壹日。
    事  實
一、乙○○、癸○○二人前分別因偽造文書案件，乙○○經臺灣
    基隆地方法院以九十年度訴字第二四九號判處有期徒刑五月
    ，另癸○○經最高法院以九十年度台上字第一五五號判處有
    期徒刑六月確定後，乙○○於民國九十年八月卅一日，癸○○則於九十年八月十六日分別執行易科罰金完畢。緣己○○
    （已為不起訴處分，宜由檢方另行偵辦）因其所有車號WJ－
    三六八號（引擎號碼：6D00－000000號，靠行瑞穎交通股份
    有限公司）之曳引車，於九十三年九月七日，在花蓮縣瑞穗
    鄉馬遠大橋西端空地失竊，尋覓不著。另壬○○（未經起訴
    ）經由不詳姓名之人收受而持有辛○○於九十四年十月廿五
    日上午七時許，在基隆市○○區○○路六一號前失竊之車號
    KU －一六０號（引擎號碼：6D00－000000號，靠行金鼎運
    輸股份有限公司）之曳引車一輛，委託乙○○尋找買主。嗣
    己○○為營業所需，於同年十一月間，與其夫丁○○（未經
    起訴，宜由檢方另行偵辦）向癸○○購買一曳引車，癸○○
    因而得悉己○○前開失車之事，嗣經由庚○○、甲○○、乙○○等人，得悉壬○○持有有同型曳引贓車，因認可將失車
    車籍資料套用於贓車一併出售圖利，乃癸○○即與乙○○、
    庚○○、甲○○、壬○○、己○○、丁○○等人，共同謀議
    以俗稱「借屍還魂」方式，即將變更壬○○持有之贓車車身
    號碼及引擎號碼，套用己○○失車之車籍資料，再行出售圖
    利之偽造文書之犯意聯絡，由己○○將前開遺失之WJ－三六
    八號車籍資料，以新台幣（下同）三十萬元之代價，充抵向
    癸○○購買新曳引車之車款，並將前開車籍資料影本經由甲○○、庚○○、乙○○轉交予壬○○，由壬○○在車號KU-1
    60號曳引車引擎上原有6D00－000000號引擎號碼偽造為6D24
    —271643號，並將原車身號碼FD51D－A00231號偽造為FD51D
    －A00252號，足以生損害於金鼎運輸股份有限公司、辛○○
    及監理機關對於車籍資料管理之正確性。嗣由乙○○懸掛前
    於九十三年十月中旬，向不知情之丙○○購入欲報廢之車號
    為080-GS號曳引車（車為丙○○所有，靠行龍明貨運有限公
    司）之車牌二面，於九十三年十一月初某日，先駛入庚○○
    所有之基隆市台聯貨櫃場停車位停放，並向基隆市警察局第
    三分局五堵派出所警員陳文憲佯稱友人尋獲曳引車可予其作
    績效，陳文憲不察即予應允，乙○○另囑由癸○○以電話通
    知己○○，於九十三年十一月五日，即搭火車北上至基隆市
    八堵火車站，由庚○○搭載己○○前往五堵派出所，提示車
    籍資料予陳文憲警員，使陳文憲誤以為該失竊車輛確已為車
    主己○○自行尋獲，繼而將不實之尋獲事項資料輸入尋獲車
    輛電腦輸入單內並製作尋獲筆錄與簽署贓物認領保管收據予
    己○○，己○○即將上開贓物認領保管收據交付庚○○後返
    回花蓮。嗣因甲○○前往停車場查看該車，認車況賣相不佳
    ，與乙○○商議後，於同年月十二日再委由不知情之楊師震
    ，將上開曳引車拖至基隆市○○路一三一之五號佳欣汽車板
    金修護廠進行烤漆及防鏽處理後，先行停放在八堵路北都豐
    田汽車場旁，同年月十八日，失主辛○○路過發現該車前擋
    風玻璃原貼可載貨櫃標誌雖遭撕毀然仍留有原KU－160 字樣
    而尋獲，旋即報警，另庚○○於十九日前往將原懸掛080-GS
    號之車牌取下，並電囑楊師震再駛回車廠換裝大燈及角燈，
    而楊師震於廿日下午四時卅分許，前往取車時，為警逮捕並
    循線查獲上情。
二、案經被害人辛○○訴由內政部警政署保安警察第三總隊第一
    大隊報請臺灣基隆地方法院檢察署檢察官偵查起訴。
    理    由
一、上揭事實，業據被告乙○○、癸○○、庚○○三人於本院供
    承明知己○○之失車未尋獲，而以該失車車籍以變更引擎、
    車身號碼套用於另一車體上，並使員警為不實之尋獲証明，
    再出售圖利之事實不諱，互核一致，惟被告乙○○辯稱：不
    知前開壬○○之曳引車為贓車，因壬○○稱未告知該車為贓
    車，而稱係車行到閉之權利車云云；另被告甲○○則矢口否
    認犯行，並辯稱：係癸○○告知花蓮一高先生向其購車，不
    足款以車牌抵，並詢其車牌可否買賣，其方介紹庚○○予癸○○，嗣庚○○告知該車尋獲置台聯貨櫃場，其前往看車見
    車況不佳方建議烤漆整理，其方找楊師震駛往估價，要無與
    簡、詹等人共犯云云。
二、經查，曳引營業車尚未開放個人營運，故個人購買曳引車均
    須靠行貨運交通公司，方得營業，惟貨運交通公司並無車數
    不得增加之限制，僅於增加營運之新車申請牌照時，該公司
    不得有任何積欠稅、費或罰單情形，即須繳清公司所有稅、
    費、罰單，方得以申請新車牌照，至原有舊車更易靠行公司
    或舊車報廢補充新車，則無前開限制，故舊有車籍牌照除非
    與車同時出售，要無何價值可言。本案被告乙○○所辯車行
    倒閉之權利車，如係車行自有營業車，當與牌照同時轉讓；
    如係靠行車輛，則原歸車主所有，車主會另覓車行靠行，均
    無單獨合法取得無照車輛之可能，唯有謊報遺失詐領保險金
    或失竊贓車或其他不法方式，方可能取得無照之車輛，而依
    前開非法方式取得，均屬贓物，並為該相關行業人士所得知
    ，被告等人既均係從事與曳引車相關事業之人，當無不知之
    理。況被告乙○○於警、偵訊即自承係壬○○委其代售前開
    曳引車，但竟未曾查看行照資料，復未掛車牌，顯與常理有
    違，且本案己○○之失車車籍資料竟得以三十萬元抵車款，
    則若非係無本之贓車，何來如此高之獲利？是其辯稱不知贓
    ，顯不足採。又本案被告乙○○復自庚○○處取得己○○失
    車車籍資料影本，交壬○○偽造引擎、車身號碼，嗣並自壬○○手中取得該贓車，懸掛已報廢車牌，駛往貨櫃停車場停
    放，再經由甲○○轉介楊師震整理車體，其知贓並為收受之
    事証明確。
三、至被告甲○○業經另三位被告乙○○、癸○○、庚○○供承
    其均知情，況被告甲○○自始於己○○、丁○○向被告癸○○買車及欲以車籍資料抵價款之交易時，亦在場，另於被告
    癸○○向其詢問有無人要買車籍資料時，復介紹庚○○予癸○○，找一輛同型車來搭配失竊車頭之車籍資料，另亦在場
    見庚○○將車籍資料影本交付乙○○，嗣又至停車場查看車
    況，並引介楊師震為該車為烤漆及防鏽處理等，並約定車出
    售後，得與庚○○共分紅十萬元等情，業於偵查中供承不諱
    ，核與其他被告供承相符，其至本院空言否認犯罪，即無足
    採，其與另三被告有犯意聯絡及行為分擔，可堪認定。
四、此外，被告之供述，並與被害人辛○○之指訴及証人許健文
    （瑞穎公司負責人）、李金英（龍明公司負責人）、丙○○
    、謝環洲、方仁德、楊師震、陳文憲、己○○、丁○○等人
    証述情節大致相符。此外，復有WJ－三六八號、KU－一六０
    號、０八０─GS號三曳引車之車籍資料、花蓮縣警察局花警
    刑車字第001012號車輛協尋電腦輸入單、車輛竊盜、車輛失
    竊資料個別查詢報表─查詢車輛認可資料、基隆市警察局刑
    車字第9024308號車輛尋獲電腦輸入單、車輛車牌失竊作業
    ─查獲車輛認可資料各一件及贓物認領保管單二件在卷可按
    ，是本案事証已臻明確。
五、核被告四人所為，均係犯刑法二百十條、二百二十條之偽造
    準私文書罪、第二百十四條之使公務員登載不實罪；被告乙○○另涉犯刑法第三百四十九條第一項之收受贓物罪。被告
    四人與己○○、丁○○、壬○○等人就前揭變造引擎、車身
    號碼之偽造準私文書罪及取得不實尋獲証明，使該車得以據
    以出售過戶之使公務員登載不實罪，均有犯意聯絡及行為分
    擔，均為共同正犯。又被告癸○○、甲○○、庚○○所犯前
    開二罪及乙○○所犯前開三罪，有方法、結果之牽連關係，
    均應從一重之偽造準私文書罪處斷。又原起訴雖未論及被告
    甲○○涉犯使公務員登載不實罪，然如前述，本案若未取得
    不實之尋獲証明，則該套用車籍資料之車仍無法過戶，故先
    套用車籍資料，再去除失車紀錄，俾便售車過戶乃一整體必
    備之程序，當亦在渠等犯意聯絡，且其與前揭訴之前揭偽造
    準私文書罪為牽連犯之裁判上一罪關係，此未經起訴部分，
    亦為原起訴效力所及，本院因得併予審判，附此敘明。又被
    告乙○○、癸○○前分別因偽造文書案件，乙○○經本院以
　　九十年度訴字第二四九號判處有期徒刑五月，另癸○○經最
　  高法院以九十年度台上字第一五五號判處有期徒刑六月確定
    後，乙○○於九十年八月卅一日，癸○○則於九十年八月十
    六日分別執行易科罰金完畢，此有台灣高等法院被告前案紀
    錄表二件在卷可按，渠二人於有期徒刑執行完畢後五年內再
    犯有期徒刑以上之本罪，均屬累犯，並均應依法加重其刑。
    爰審酌本案被告四人之品行、智識，為圖謀不法利益而為之
    動機、手段、方法、各人分工情形及對社會所生危害，惟犯
    後被告癸○○、乙○○及庚○○均能供承不諱，被告四人態
    度亦尚稱良好等一切情狀，乃分別量處如主文所示之刑，並
    均諭知易科罰金之折算標準，以資懲儆。
六、本案公訴事實記載：「乙○○於93年11月初某時，交由不詳
　　姓名蔣姓男子（指己○○遺失之曳引車車籍資料影本），再
　  由蔣姓男子將上開6D24—271643號引擎號碼打印在車號KU-1
    60號曳引車引擎上，並懸上080-GS號曳引車之車牌二面後，
　　於93年11月初某日，駕駛入庚○○所有之基隆市台聯貨櫃場
　  停放，……嗣由甲○○於93年11月12日某時委由不知情楊師
    震，將上開已變更引擎號碼之曳引車拖至基隆市○○路131
　　之5號佳欣汽車板金修護廠進行烤漆及防鏽處理完畢後，即
　  停放在八堵路北都豐田汽車場旁，……。」惟於理由卻認「
    另被告乙○○、庚○○及甲○○三人收受來路不明之曳引車
　　，並繼而將曳引車委由他人進行烤漆、防鏽處理部分，均係
　  犯刑法第349條第1項之收受贓物罪嫌。」是起訴事實並未訴
    及被告庚○○及甲○○有何收受該贓車之事實，而於理由欄
    逕予論列，恐有違誤。本案系爭曳引贓車，係被告乙○○駛
    往貨櫃場停放，嗣再委由甲○○轉介楊師震駛往車廠為烤漆
    及防鏽處理後，停放路旁之經過，業據查明在卷，則被告庚○○及甲○○客觀上既均未就該曳引車有何收受持有行為，
    且渠二人所為，係為仲介牙保車籍資料及贓車，然牙保未成
    即遭查獲，而牙保贓物並無未遂犯之處罰規定，自不得遽以
    收受贓物罪論處。此外，本案復查無其他任何積極証據，足
    認被告庚○○或甲○○有為何收受贓車犯行，揆諸前揭判例
    規定說明，此部分事証不足，然公訴人認此部分與前揭論罪
    之偽造文書部分，係牽連犯之裁判上一罪關係，乃均不另為
    無罪之諭知，附此敘明。
七、據上論斷，應依刑事訴訟法第二百九十九條第一項，刑法第
    二十八條、第二百十條、第二百二十條、第二百十四條、第
    三百四十九條第一項、第五十五條、第四十七條、第四十一
    條第一項前段，罰金罰鍰提高標準條例第一條前段、第二條
    ，判決如主文。
本案經檢察官戊○○到庭執行職務。
中　　華　　民　　國　　94　　年　　11　　月　　17 　日
                  刑事第五庭審判長法　官　陳志祥
                  　　　　　　　　法　官　楊皓清
　　　　　　　　　　　　　　　　　法　官　陳玉雲
以上正本證明與原本無異。
對於本件判決如有不服，應於收受送達後10日內，向本院提出上
訴書狀，上訴於臺灣高等法院，並按他造當事人之人數附具繕本
。
中　　華　　民　　國　　94　　年　　11　　月　　17 　日
                                  書記官  王毓嫻
附錄論罪法條
中華民國刑法第210條
(偽造變造私文書罪)
偽造、變造私文書，足以生損害於公眾或他人者，處5年以下有
期徒刑。
中華民國刑法第220條
在紙上或物品上之文字、符號、圖畫、照像，依習慣或特約，足
以為表示其用意之證明者，關於本章及本章以外各罪，以文書論
。
錄音、錄影或電磁紀錄，藉機器或電腦之處理所顯示之聲音、影
像或符號，足以為表示其用意之證明者，亦同。
稱電磁紀錄，指以電子、磁性或其他無法以人之知覺直接認識之
方式所製成之紀錄，而供電腦處理之用者。
中華民國刑法第214條
(使公務員登載不實罪)
明知為不實之事項，而使公務員登載於職務上所掌之公文書，足
以生損害於公眾或他人者，處3年以下有期徒刑、拘役或500元以
下罰金。
中華民國刑法第349條第1項
收受贓物者，處 3 年以下有期徒刑、拘役或 500 元以下罰金。
